臺灣花蓮地方法院交通事件裁定　　　　100年度交聲字第247號
原處分機關　交通部公路總局臺北區監理所花蓮監理站玉里分站
受處分人即
異　議　人　李彥良
上列異議人即受處分人因違反道路交通管理處罰條例案件，對於
交通部公路總局臺北區監理所花蓮監理站玉里分站民國100 年8
月12日所為之處分（處分案號：北監玉裁字第裁45-P00000000號
），聲明異議，本院裁定如下：
    主  文
原處分關於罰鍰新臺幣肆萬伍仟元部分撤銷。
    理  由
一、原處分意旨略以：異議人即受處分人李彥良於民國100 年2
    月19日晚上7 時20分許，騎乘車牌號碼SDK-736 號輕型機車
    ，行經台九線318.05公里處，經警實施酒精濃度測試，測得
    其呼氣酒精濃度達每公升0.73毫克，已超過每公升0.55毫克
    之規定標準經警舉發後，依道路交通管理處罰條例第35條第
    1 項第1 款、第24條第1 項第2 款（裁決書漏載第24條第1
    項第2 款）規定，裁處異議人新臺幣（下同）4 萬5,000 元
    罰鍰，記違規點數5 點，並施以道路交通安全講習等語。
二、聲明異議意旨略以：異議人已因同一酒後騎乘機車之違規行
    為，經臺灣花蓮地方法院檢察署檢察官緩起訴處分，並命提
    供義務勞務，因已向指定之花蓮縣富里鄉公所提供勞務，爰
    請求撤銷原處分機關裁處罰鍰之部分云云。
三、經查，異議人即受處分人李彥良前因於100 年2 月19日上午
    9 時許起至同日上午11時許止，在花蓮縣富里鄉富南村其岳
    父住處飲用酒類，已達不能安全駕駛動力交通工具之程度仍
    騎乘車牌號碼SDK -736號輕型機車上路，於同日下午5 時50
    分許，沿花蓮縣富里鄉○○ ○○路行駛，不慎追撞楊維喬所
    駕駛之車牌號碼ZO-5629 號自用小客車，經警到場處理，並
    對異議人實施呼氣酒精濃度測試，測得其呼氣酒精濃度達每
    公升0.73毫克，經花蓮縣警察局玉里分局報告臺灣花蓮地方
    法院檢察署檢察官偵查，認異議人前揭酒後騎車之行為同時
    涉犯刑法第185 條之3 之公共危險罪，以100 年度偵字第15
    28號緩起訴處分，緩起訴期間為1 年（緩起訴起算日為100
    年4 月27日，期滿日為101 年4 月26日），並應自收受檢察
    官執行緩起訴處分命令通知書之日起，於7 個月內向指定之
    公益團體、地方自治團體或社區提供70小時之義務勞務；其
    後經檢察官指定富里鄉公所後，異議人已依規定於履行期間
    內完成70小時義務勞務之執行等事實，均為異議人所不爭執
    ，並有臺灣花蓮地方法院檢察署檢察官100 年度偵字第1528
    號緩起訴處分書、花蓮縣富里鄉公所100 年7 月26日富鄉民
    原字第1000008435號函、臺灣花蓮地方法院檢察署檢察官執
    行緩起訴處分命令通知書、臺灣花蓮地方法院檢察署檢察官
    緩起訴被告基本資料表、花蓮縣警察局舉發違反道路交通管
    理事件通知單、臺灣高等法院被告前案紀錄表等資料附卷可
    證。
四、按行政罰法第26條規定：「一行為同時觸犯刑事法律及違反
    行政法上義務規定者，依刑事法律處罰之。但其行為應處以
    其他種類行政罰或得沒入之物而未經法院宣告沒收者，亦得
    裁處之。前項行為如經不起訴處分或為無罪、免訴、不受理
    、不付審理之裁判確定者，得依違反行政法上義務規定裁處
    之」，即所謂一事不二罰原則，究其立法理由，一行為同時
    觸犯刑事法律及違反行政法上義務規定時，由於刑罰與行政
    罰同屬對不法行為之制裁，而刑罰之懲罰作用較強，故在處
    罰目的相同且處罰方式相同時，若依刑事法律處罰，即足資
    警惕時，實無一事二罰再處行政罰之必要；且刑事法律處罰
    ，由法院依法定程序為之，較符合正當法律秩序，應予優先
    適用，故同時觸犯刑事法律及違反行政法上義務規定之行為
    ，行政機關得否科以與刑罰相類之行政罰處罰，端視該行為
    之刑事訴追或審判程序終局結果而定，在刑事訴追、審判程
    序尚未終局確定前，行政機關自不得逕予裁罰；至於罰鍰以
    外之沒入或其他種類行政罰，因兼具維護公共秩序之作用，
    為達行政目的，行政機關仍得併予裁處。道路交通主管機關
    對於汽車駕駛人之酒後駕車行為，依道路交通管理處罰條例
    第35條第1 項第1 款規定予以裁罰，係對行為人違反行政法
    上義務規定之行政罰，且該條例關於一行為同時觸犯刑事法
    律及違反行政法上義務規定者，並無特別規定，是以，駕駛
    人酒後駕車行為，經測試檢定酒精濃度超過規定標準，同時
    涉犯刑法第185 條之3 之公共危險罪嫌者，道路交通主管處
    罰機關除有上開行政罰法第26條第1 項但書規定，得處以其
    他種類行政罰之情形外，關於罰鍰部分，即應依上開行政罰
    法第26條及道路交通管理處罰條例第10條規定，移送地方法
    院檢察署處理，於移送後，非有上開行政罰法第26條第2 項
    所定不起訴等事由，不得再依道路交通管理處罰條例第35條
    第1 項第1 款規定，裁處行為人罰鍰之行政罰。( 又觸犯刑
    事法律之犯罪行為，除得經檢察官之起訴，並由法院審理後
    ，為有罪科刑、無罪、免訴、不受理、不付審理之裁判外，
    如檢察官認該行為所涉為死刑、無期徒刑或最輕本刑3 年以
    上有期徒刑以外之罪，於參酌刑法第57 條 所列事項及公共
    利益之維護，認以緩起訴為適當者，得定1 年以上3 年以下
    之緩起訴期間為緩起訴處分（刑事訴訟法第253 條之1 ）。
    就要件言，緩起訴基本上係認被告有犯罪嫌疑，而暫緩起訴
    ，並得課被告予一定之負擔或指示（同法第253 條之2 第1
    項），此與不起訴處分係因犯罪嫌疑不足或其他原因（同法
    第252 條、第253 條），且不得附條件或負擔，顯有不同，
    可知緩起訴處分是一種刑事處罰。又經檢察官為「緩起訴」
    處分者，於「緩起訴」之猶豫期間內，檢察官可對其持續觀
    察，若認其顯無反省警惕之情或根本欠缺反省警惕之能力（
    即符合刑事訴訟法第253 條之3 第1 項所列3 款情形）者，
    得依職權或依告訴人之聲請，將「緩起訴」處分撤銷，並依
    法追訴，亦即在緩起訴處分之猶豫期間內，刑事訴追程序仍
    未終局確定，此與不起訴處分確定後，刑事訴追程序終結，
    檢察官原則上不得就同一行為再行起訴之法律效果迥異。上
    開行政罰法第26條第2 項並未明列「緩起訴處分」，本不宜
    擴張解釋，且緩起訴處分性質上與不起訴處分不同，無適用
    行政罰法第26條第2 項規定之餘地。因此，經檢察官為緩起
    訴處分之行為，如同時違反行政法上義務之規定，因已有刑
    事處罰，此時行政機關若另行依法行政裁罰，無異一罪二罰
    ，因此參酌行政罰法第26條之立法意旨，違反行政法上義務
    之行為，若同時亦經檢察官另為緩起訴處分時，行政機關應
    不得就同一行為，再為與刑罰相類之罰鍰處分。且檢察官為
    「緩起訴」處分者，於「緩起訴」之猶豫期間內，最終是否
    會被檢察官提起公訴，猶懸而未定，亦即「緩起訴」處分於
    猶豫期間內尚未具有實質之確定力，檢察官仍得根據上開規
    定依職權或依告訴人之聲請，將被告「緩起訴」處分撤銷。
    而行政罰法第26條明定一事不二罰原則，且應受行政罰之行
    為如經不起訴處分或為無罪、免訴、不受理、不付審理之裁
    判「確定」者，始得依違反行政法上義務規定裁處之，並未
    包括「緩起訴」處分在內，雖「緩起訴」處分之最終使被告
    免於刑事訴追之效果與「不起訴」處分之效果相同，惟依行
    政罰法第26條第2 項之立法意旨，亦必須待緩起訴處分實質
    確定時，被告才最終地確定免於受刑事訴追，原處分機關始
    得為行政裁罰，亦即在緩起訴期間內即猶豫期間期滿前，該
    緩起訴處分仍有被撤銷之可能，此時原處分機關若依法為行
    政裁決，將使受處分人有同時遭受行政處罰及刑事訴追之危
    險，顯與行政罰法第26條規定之立法意旨相違背。準此，自
    行政罰法第26條規定立法意旨為有利於行為人之解釋，應認
    應受行政裁罰之行為，關於罰鍰部分，同一事實如經緩起訴
    處分確定者，亦有行政罰法第26條明定一事不二罰原則之適
    用（臺灣高等法院暨所屬法院96年法律座談會刑事類提案第
    36號法律問題參照）。
五、綜上所述，本件原處分機關於異議人緩起訴期間尚未屆滿前
    （即尚未具有實質確定力之前），逕對異議人上開酒後騎乘
    機車之行為裁處罰鍰，依前開說明意旨，與上述行政罰法第
    26條第1 項前段之「一事不二罰」原則相違，難謂適法，異
    議人就此部分聲明異議為有理由，由本院將原處分關於裁處
    罰鍰4 萬5,000 元部分撤銷，待前述緩起訴期間屆滿，另由
    原處分機關為適法之處理，始為妥適。至異議人就原處分機
    關另裁處記違規點數及施以道安講習之部分並未聲明異議，
    非屬本院應並予審究之範圍，併予敘明。
六、依道路交通事件處理辦法第19條前段，裁定如主文。
中    華    民    國   100    年    8     月    30    日
                  交通法庭      法  官  戴韻玲
上列正本證明與原本無異。
如對本裁定不服，應於送達後5日內，向本院提出抗告狀（應抄
附繕本）。
中    華    民    國   100    年    8     月    30    日
                                書記官